---
title: "Análise dados da RAIS (real)"
description: |
  A short description of the post.
author:
  - name: Vinicius Branco
    url: https://example.com/norajones
date: 2021-12-07
output:
  
  distill::distill_article:
    self_contained: false
---


```{r setup, include=FALSE}
knitr::opts_chunk$set(echo = FALSE)
```

Nesse relatório, estamos interessados em responder à pergunta: 

Quanto ganha um cientista de dados?

Para isso, vamos utilizar a base da RAIS anonimizada.

# Acessando os dados da RAIS

Vamos utilizar o [DataLake da iniciativa Base dos Dados](https://basedosdados.org/dataset/br-me-rais). 

```{r include=FALSE}
library(bigrquery)
library(dplyr)
library(knitr)
library(ggplot2)
library(forcats)
```
Abaixo está o código que carrega as primeiras 5 (cinco) linhas da tabela microdados.

```{r echo=TRUE}
# Lendo uma tabela por um SGDB

bigrquery::bq_auth("viniciusbrancos@gmail.com")

conexao <- dbConnect(
  bigquery(),
  project = "basedosdados",
  dataset = "br_me_rais",
  billing = "semanacursor"
)

primeiras_cinco_linhas <- collect(head(select(tbl(conexao, "microdados_vinculos"), everything()), 5))

knitr::kable(primeiras_cinco_linhas)

```

Mesmo comando acima, usando o pipe `%>%`


A base de dados que queremos analisar é a base de pessoas que (potencialmente) trabalham com ciências de dados. Existe um código brasileiro de ocupações (CBO) com informações cadastrais de todas as ocupações formais no Brasil. Por isso, vamos coletar alguns códigos relacionados à ciência de dados e filtrar a base da RAIS em função dos códigos para obter os dados das pessoas associadas.



```{r, eval=FALSE }
# código brasileiro de ocupações (CBO)
# http://www.mtecbo.gov.br/cbosite/pages/pesquisas/BuscaPorTitulo.jsf

codigos_cbo <- c(
  "252515", "252525", "211110", 
  # pesquisa/cientista 
  "211205", "411035", "211210", "131120","211215" 
  # ocupações estatísticas
)
  
microdaados_tbl <- tbl(conexao, "microdados_vinculos") %>% 
  select(everything()) %>% 
  filter(
    ano >= 2013,
    cbo_2002 %in% codigos_cbo
  )

```

## Perguntas de pesquisa
```
# https://www.storytellingwithdata.com/
```

- Quanto ganha uma pessoa que trabalha com ciência de dados?
- Quanto o valor médio varia no tempo?
- Quanto o valor médio varia regionalmente?
- Quanto o valor médio varia por característica das pessoas?
    - Gênero
    - Raça/Cor
    - Idade
    
- [Desafio] Qual cargo tem a maior taxa de crescimento dentro daquele setor da economia(CNAE) proporcionalmente a municípios com mais pessoas empregadas naquela CBO?

```{r, eval=FALSE}
tabela_microdados_vinculos <- collect(microdaados_tbl)
# View(tabela_microdados_vinculos)
saveRDS(tabela_microdados_vinculos, "tabela_microdados_vinculos.rds")
```



```{r}
tabela_microdados_vinculos <- readRDS("tabela_microdados_vinculos.rds")

tabela_medias <- tabela_microdados_vinculos %>%
  group_by(ano) %>%
  summarise(media_salario = mean(valor_remuneracao_media))
```

## Funcoes que vamos usar:
# filter: filtra linhas
# select: seleciona colunas
# mutate: cria colunas
# group_by + summarise: agrupa por atributo e sumariza a base
# arrange: ordena a base

```{r, fig.cap="Comparacao dos salarios medios da base ao longo do tempo."}

ggplot(tabela_medias) + # inclui frame do plot
  aes(x = ano, y = media_salario) + # mapeando dos aspectos da base
  geom_col() + # o aspecto geometrico: no caso, histograma: um grafico de colunas. o geom_bar faz contagem dos dados
  scale_x_continuous(breaks = 2013:2019) + # cria um vetor e modifica a escala do eixo x
  labs(x="Ano", y="Salário Médio (R$)")
```

- Quanto o valor médio varia no tempo?
```{r}
tabela_medias %>% 
  kable()
```

- Quanto o valor médio varia regionalmente?
```{r}
tabela_media_uf <- tabela_microdados_vinculos %>% group_by(sigla_uf) %>% summarise( media = mean(valor_remuneracao_media) )
```
```{r}
tabela_media_uf %>% 
  mutate( sigla_uf = fct_reorder(sigla_uf, media) ) %>% 
  ggplot(aes(x = sigla_uf, y = media)) + 
  geom_col() + 
  labs(x='Sigla (UF)', y='Média Salarial') +
  theme_bw()
```

## Quanto o valor médio varia por característica das pessoas?
### Gênero

```{r}
tabela_resumo_sexo <- tabela_microdados_vinculos %>% 
  group_by(sexo) %>% 
  summarise(
    media = mean(valor_remuneracao_media),
    mediana = median(valor_remuneracao_media)
            )
tabela_resumo_sexo %>% 
  kable()
```


### Raça/Cor

```{r}
tabela_resumo_raca_cor <- tabela_microdados_vinculos %>% 
  group_by(raca_cor) %>% 
  summarise(
    media = mean(valor_remuneracao_media),
    mediana = median(valor_remuneracao_media)
            )
tabela_resumo_raca_cor %>% 
  kable()
```

### Idade

```{r}
tabela_resumo_idade <- tabela_microdados_vinculos %>% 
  group_by(idade) %>% 
  summarise(
    media = mean(valor_remuneracao_media),
    mediana = median(valor_remuneracao_media)
            )
tabela_resumo_idade %>% 
  kable()
```
    
```{r}
tabela_resumo_raca_cor_sexo <- tabela_microdados_vinculos %>% 
  group_by(sexo, raca_cor) %>% 
  summarise(
    media = mean(valor_remuneracao_media),
    mediana = median(valor_remuneracao_media)
            )
tabela_resumo_raca_cor_sexo %>% 
  kable()  
```

```{r}
ggplot(tabela_resumo_raca_cor_sexo, 
       aes(x = raca_cor, y = media, fill = sexo)) + 
  geom_col(position = 'dodge') + theme_bw() + 
  scale_fill_viridis_d() +
  labs( x = "Etnia", y = "Média Salarial R$")

```


```{r}

lm(valor_remuneracao_media ~ sexo+raca_cor, data = tabela_microdados_vinculos)

```



```{r}

tabela_microdados_vinculos %>% 
  filter(valor_remuneracao_media > 0, cbo_2002 == '252525') %>% 
  ggplot(aes(x=log(valor_remuneracao_media))) +
  geom_histogram()+
  facet_wrap(~cbo_2002, scales= 'free')

nosso_modelo = tabela_microdados_vinculos %>% 
  filter(
    cbo_2002 == '252525', valor_remuneracao_media > 0, grau_instrucao_apos_2005 != '1'
  ) %>% 
  mutate(
    log_remuneracao_media = log(valor_remuneracao_media)
  ) %>%  
  lm( log_remuneracao_media ~ idade +  
        sexo+raca_cor +
        indicador_portador_deficiencia +
        tamanho_estabelecimento, data = .
  )

summary(nosso_modelo)

```












